臺灣高等法院民事裁定　　　　　　　　　96年度抗字第1736號
抗　告　人　宏其資訊有限公司
法定代理人　丙○○
上列抗告人因就債權人彰化商業銀行股份有限公司與債務人甲○
○、乙○○等間清償債務強制執行事件聲明異議，對於中華民國
96年9月7日臺灣臺北地方法院95年度執字第6194號裁定，提起抗
告，本院裁定如下：
    主  文
抗告駁回。
抗告費用新臺幣壹仟元由抗告人負擔。
    理  由
一按不動產所有人，設定抵押權後，於同一不動產上，得設定地
  上權及其他權利；但其抵押權不因此而受影響，民法第866條
  定有明文。申言之，不動產所有人於設定抵押權後，復就同一
  不動產與第三人訂立租賃契約，致影響於抵押權者，依上開規
  定，不問其契約之成立，在扺押物扣押（查封）之前或後，對
  於抵押權人當然不生效力，執行法院得依聲請或職權於拍賣程
  序終結前，以裁定除去其租賃關係，依無租賃狀態逕行強制執
  行，此觀司法院大法官會議釋字第304號解釋意旨、司法院院
  字第1446號解釋意旨、強制執行法第98條第2項但書及辦理強
  制執行注意事項第57項第4款規定自明。
二抗告人聲明異議及抗告意旨略以：因債務人等積欠伊借款尚未
  清償，乃將其等所有強制執行標的物即坐落於臺北市○○路○
  段136號6樓、6樓之1、6樓之2之房屋（下稱系爭房屋）出租予
  伊，雙方並約定以租金扣抵借款。伊之租賃關係早於查封前即
  已存在，此為原法院於查封過程中已知之情，債權人應無權聲
  請除去此租賃關係。詎原法院不察，竟依債權人之聲請於拍賣
  程序中將此租賃關係除去，致伊將受有裝潢、家具、電器、器
  材等費用之損失。伊係為第三人合法占有，原法院駁回伊聲明
  異議，有違司法院院字第2776號解釋、民法第425條第1項及強
  制執行應行注意事項第56項之規定，遂對原裁定提起抗告，求
  予廢棄，並於拍賣公告中註明「系爭房屋由第三人占有中，拍
  定後不點交」云云。
三經查，原法院95年11月17日執行筆錄雖載，當日有自稱系爭房
  屋承租人之抗告人公司負責人彭永吉、金威強股份有限公司（
  下稱金威強公司）負責人黃彥堯、金威祥股份有限公司（下稱
  金威祥公司）員工湯世偉到場陳述意見，然據金威祥公司提出
  契約簽訂日為91年7月1日之房（店）屋租賃契約書所載，系爭
  房屋出租人為債務人乙○○、甲○○，承租人為金威祥公司，
  租賃期限自91年7月1日起至借款本金歸還止，且系爭房屋現由
  金威祥公司占有使用中（有契約書、臺北市政府營利事業登記
  證影本、臺北市政府警察局大安分局95年5月12日北市警安分
  刑字第09531758500號函附於原法院卷，另影本見本院卷第10
  、14、19、20頁），而抗告人、金威強公司皆非該契約之承租
  人，其等亦未提出其他證據證明與債務人等間確有租賃關係存
  在；況彭永吉於前開執行期日即已陳稱：其公司所占有系爭房
  屋之部分，係向乙○○承租，租賃期限自90年9月21至97年8月
  20日（原法院95年11月17日執行筆錄影本見本院卷第15-16頁
  ），則縱使抗告人與債務人等間有租賃契約存在，其租賃期限
  亦已屆至。姑不論抗告人所陳報之租賃關係是否屬實，或抗告
  人究為系爭房屋之承租人或次承租人，惟查債務人等先後於民
  國76年8月17日、73年11月1日、77年7月12日即將系爭房屋及
  其坐落土地應有部分，設定最高限額抵押權予債權人，此有原
  法院卷附他項權利證明書可按（影本見本院卷第11-13頁），
  又據金威祥提出之契約書所載及彭永吉上開陳述，顯然抗告人
  主張之租賃關係成立於前開最高限額抵押權設定之後；揆諸首
  揭說明，無論是金威祥公司於系爭房屋設定最高限額抵押權後
  ，始與債務人訂立系爭房屋租賃契約，而後再轉租予抗告人，
  亦或是債務人於系爭房屋設定最高限額抵押權後，復與抗告人
  就系爭房屋訂立租賃契約，債務人於設定抵押權後將系爭房屋
  出租予他人，將致拍定人無法取得占有，當然影響拍定價格及
  應買意願，致影響於抵押權之實行，對於債權人自不生效力。
  原法院乃依債權人聲請以執行命令除去所有存於系爭房屋上之
  租賃關係後，進行拍賣，並裁定駁回抗告人之聲明異議，於法
  核無不合。抗告意旨指摘原裁定不當，求予廢棄，難認有理由
  ，爰裁定如主文。
中　　華　　民　　國　　96　　年　　10　　月　　31  　日
                    民事第十六庭
                        審判長法　官 沈方維
　　　　　　　　　　　      　法　官 王淇梓
　　　　　　　　　　　      　法　官 湯美玉
正本係照原本作成。
本裁定除以適用法規顯有錯誤為理由，並經本院許可外，不得再
抗告。如提起再抗告，應於收受後10日內委任律師為訴訟代理人
向本院提出再抗告狀。並繳納再抗告費新台幣１千元。
中　　華　　民　　國　　96　　年　　10　　月　　31　　日
　　　　　　　　　　　　　　　書記官 蕭進忠
